【裁判字號】    89,訴,4
【裁判日期】    890307
【裁判案由】    損害賠償
【裁判全文】
臺灣高等法院高雄分院民事判決      八十九年度訴字第四號
      原      告  甲○○
      被      告  乙○○
      訴訟代理人  李慶榮律師
                  孫守濂律師
右當事人間請求損害賠償事件，由刑事庭移送前來，本院判決如左：
      主      文
被告應給付原告新臺幣拾伍萬元，及自民國八十八年十月十四日起至清償日止，按
年息百分之五計算之利息。
原告其餘之訴駁回。
訴訟費用由被告負擔十分之一，餘由原告負擔。
原告假執行之聲請駁回。
      事      實
甲、原告方面：
一、聲明：求為判決：
  (一)被告應給付原告新台幣（下同）五百萬元，及自民國（下同）八十八年十月十四
    日起至清償日止，按年息百分之五計算之利息。(二)願供擔保，請准宣告假執行。
二、陳述：
  (一)被告於民國八十五年一月六日起受原告僱用擔任高雄市天惠中醫診所負責人，八
    十七年二月二十日僱用期滿，改由原告自行擔任診所負責人，被告卸職後與原告
    因稅金及紅利問題而心生嫌隙，其竟意圖散佈於眾，於八十七年十月十三日中午
    及同年十一月二十三日十五時許，先後二次至高市○○區○○路二三七號天惠中
    醫診所均指摘原告稱：甲○○向高市第二信用合作社理事主席柯天爽騙錢等語，
    足生損害於原告之名譽，並先後公然以三字經「幹你娘」侮辱原告，被告上述妨
    害名譽之犯行，業經台灣高雄地方法院八十八年度易字第一三二九號刑事判決處
    拘役六十日在案。
  (二)爰依民法第一八四條、第一九五條之規定請求判決如訴之聲明所載。
三、證據：援用刑事訴訟程序中之證據。
乙、被告方面：
一、聲明：求為判決：(一)原告之訴及其假執行之聲請駁回。(二)如受不利判決，願供擔
    保請准宣告免為假執行。
二、陳述：
  (一)否認有誹謗及公然侮辱原告之事實。又被告僅轉述訴外人柯天爽對原告不滿之詞
    謂：難怪柯天爽說他對妳很不滿，因他拿錢給妳開診所，事後均未分到一毛錢紅
    利等語，並未有毀謗原告之情事。
  (二)按侵權行為所發生之損害賠償請求權，以故意或過失不法侵害他人權利為其成立
    要件（最高法院五十四年台上字第一五二三號判例）。被告並無對原告施加誹謗
    或公然侮辱之行為，並無侵權行為之事實，自無負賠償責任之餘地，原告所請，
    依法顯無理由。
  (三)兩造聘僱期間，原告既以被告為天惠診所負責人之名義執行中醫師業務，約定稅
    金應由原告負擔，而被告經國稅局核定八十六年度之稅金四十九萬四千一百三十
    六元尚未繳納，此有稅額繳款書可證，依約自當由原告繳付。經向原告要求繳納
    ，原告竟悍然拒絕，顯違誠信。是本件縱認被告應負賠償責任，被告亦得主張就
    此稅金債權與本件債務互相抵銷。
丙、本院依職權向本院刑事庭調閱台灣高雄地方法院檢察署八十七年度偵字第二七八
    二八號偵審全卷。
      理      由
一、本件原告主張：被告於八十七年十月十三日中午及同年十一月二十三日十五時許
    ，先後二次至高市○○區○○路二三七號天惠中醫診所指摘伊稱：甲○○向高市
    第二信用合作社理事主席柯天爽騙錢等語，足生損害於伊之名譽，並先後公然以
    三字經「幹你娘」侮辱伊，伊精神上至為痛苦，自得請求非財產上損害等情，求
    為命被告給付五百萬元及其法定遲延利息之判決。
二、被告則以：伊並無誹謗及公然侮辱原告之行為。縱認伊應負賠償責任，伊亦得主
    張伊對原告稅金債權與本件債務互相抵銷等語，資為抗辯。
三、查原告主張之事實，業據證人董須量、蘇志傑於被告被訴刑事案件證述屬實，事
    證明確。而被告所犯誹謗及公然侮辱犯行，亦經刑事法院判處拘役六十日，如易
    科罰金以三百元折算一日確定。以上業經調閱台灣高雄地方法院檢察署八十七年
    度偵字第二七八二八號刑事偵審卷查明無異，並有該刑事確定判決附卷為憑，自
    堪信為真實。
四、按不法侵害他人之名譽者，被害人雖非財產上之損害，亦得請求賠償相當之金額
    ，民法第一百九十五條第一項前段定有明文。本件被告先後兩次至高雄市○○區
    ○○路二三一號天惠中醫診所，連續以原告向高雄市第二信用合作社理事主席柯
    天爽騙錢等語指摘原告，並公然以三字經「幹你娘」辱罵原告，核屬故意侵權行
    為，原告訴請被告賠償損害，自屬有據。查原告係高中畢業，中醫師特考及格，
    為天惠中醫診所負責人，年收入有一千多萬，另有股票及農地；被告係五專畢業
    ，現為中醫師，月入七萬多元，無不動產等情，已據兩造分別陳明在卷，並為對
    造所不爭執，茲依兩造上開身分、地位、經濟情況及原告精神上痛苦之程度，認
    原告請求五百萬元非財產上損害，顯屬過高，應以十五萬元為適當。
五、綜上所述，原告依侵權行為法律關係，請求被告賠償十五萬元，及自八十八年十
    月十四日起至清償日止，按年息百分之五計算之利息，為有理由，應予准許，逾
    此所為請求，為無理由，應予駁回。至原告聲請假執行部分，因本件命被告給付
    金額未逾新台幣一百萬元，不得上訴三審，於本院判決後，即告確定，自無宣告
    假執行之必要，本件原告假執行之聲請，應予駁回。
六、據上論結，本件原告之訴，為一部有理由，一部無理由，依民事訴訟法第七十九
    條但書，判決如主文。
中      華      民      國    八十九    年      三      月     七       日
                                      臺灣高等法院高雄分院民事第四庭
~B1審判長法官  王錦村
~B2法      官  江幸垠
~B3法      官  曾錦昌
右為正本係照原本作成。
原告如對本判決上訴，須於判決送達後二十日內向本院提出上訴狀，其未表明上訴理
由者，應於上訴後二十日內向本院提出上訴理由書。
被告不得上訴。
中      華      民      國    八十九    年      三      月     十三     日
~B法院書記官  施耀程
                                                                        Ｂ


司法院資訊處製作；財團法人民間司法改革基金會備份。
